【裁判字號】    90,訴,1417
【裁判日期】    901121
【裁判案由】    誣告等
【裁判全文】
臺灣高雄地方法院刑事判決                          九十年度訴字第一四一七號
    公  訴  人  臺灣高雄地方法院檢察署檢察官
    被      告  乙○○
右列被告因誣告等案件，經檢察官提起公訴（八十九年度偵字第一七四六○號），本
院判決如左：
    主  文
乙○○除去公務員所施之查封之標示，處有期徒刑參月；又意圖使他人受刑事處分，
向該管公務員誣告，處有期徒刑伍月；應執行有期徒刑柒月，緩刑參年。
    事  實
一、乙○○之弟甲○○與其岳母戊○○○有民事糾紛，戊○○○乃聲請臺灣高雄地方
    法院（下稱本院）於民國八十九年五月十八日以八十九年度全字第二八二九號裁
    定假扣押甲○○所有之財產，並於同年月二十四日聲請本院對甲○○所有位於高
    雄縣岡山鎮○○路一二六之二二號房屋施以保全程序，經本院以八十九年度執全
    字第一五八五號強制執行。嗣於八十九年六月二十三日十五時，戊○○○由女兒
    丁○○、友人辛○○陪同引導本院人員，前往甲○○所有之上開房屋住處實施保
    全程序，並在門前騎樓之水泥柱上黏貼封條，以公示查封之效力。乙○○明知該
    封條係法院公務員所實施之查封標示，竟於當日十七時二十分許，下班返家時，
    即直接以雙手將該封條撕毀，並予以除去。事為停留現場之戊○○○、丁○○及
    辛○○發現，報警處理。詎乙○○另行起意，明知戊○○○之舉發之事實為實情
    ，猶於同年七月二十日十九時二十五分許，高雄縣警察局岡山分局通知前往制作
    筆錄時，竟認戊○○○係蓄意陷害其撕毀法院封條，而向有偵查犯罪職務之偵查
    員對戊○○○提起誣告告訴，意圖使其受刑事處分。
二、案經高雄縣警察局岡山分局報請臺灣高雄地方法院檢察署檢察官偵查起訴。
    理  由
一、訊據被告乙○○對於右揭犯行皆矢口否認，辯稱：伊下班後即與同事前往聚餐並
    未返家，自無撕毀封條之行為，伊既無撕毀封條，而證人卻指稱是伊所為，故於
    警訊時對之提起誣告之告訴，並非誣告云云。惟查：
（一）被告乙○○之弟即證人甲○○與證人戊○○○有民事糾紛，證人戊○○○乃聲
      請本院於八十九年五月十八日以八十九年度全字第二八二九號裁定假扣押證人
      甲○○所有之財產，並於同年月二十四日聲請本院對甲○○所有位於高雄縣岡
      山鎮○○路一二六之二二號房屋施以保全程序，經本院以八十九年度執全字第
      一五八五號強制執行。嗣於八十九年六月二十三日十五時，戊○○○由女兒丁○○、友人辛○○陪同引導本院人員，前往甲○○所有之上開房屋住處實施保
      全程序，並在門前騎樓之水泥柱上粘貼封條，以公示查封之效力；而於同日晚
      間上開封條已未見黏貼於該屋前水泥柱上等事實，已為被告直承上情屬實，且
      核與證人戊○○○、丁○○、楊惠珍、甲○○等人所述相符，並有本院上開裁
      定、民事強制執行聲請書、查封筆錄（均詳見本院八十九年度執全字第一五八
      五號假扣押保全程序卷宗）各一份及現場照片二幀在卷可稽，故上開事實堪予
      認定。
（二）本案證人戊○○○於本院人員實施上開保全程序完畢後，何以會在現場停留將
      近二小時，經本院隔離訊問證人戊○○○及丁○○後，皆結證稱：因戊○○○
      曾經打電話通知證人甲○○會前往現場查封，但證人甲○○表示如果封條一貼
      就要將它撕下來，所以渠等才在那邊等候等語，且證人甲○○亦直承：證人戊○○○確有在電話中講到要拿東西貼伊的房子之語非虛（均詳見本院九十年八
      月八日訊問筆錄），徵諸卷附錄音帶譯文所載：（邱：我已跟你說星期五我們
      要去貼。）吳：貼了我就撕下來，法院很大嗎之內容，及本院八十九高貴民正
      八九執全字第一五八五號通知所示之內容觀之，足見證人甲○○於事前已然知
      悉證人戊○○○欲會同本院人員前往查封其所有高雄縣岡山鎮劉厝一二六之二
      二號房屋及土地之事實。而被告與證人甲○○係姐弟關係，且同住於上開房屋
      內，業據其自陳在卷，衡情自難謂不知證人戊○○○將會同本院人員前往查封
      之事實。而被告確有於八十九年六月二十三日十七時二十分許將張貼在上址之
      封條撕毀之犯行，業據證人戊○○○指述綦詳，且經本院隔離訊問後，其所述
      情節復與在場目睹事件經過之證人丁○○及楊惠珍之證詞相契。且查封之標示
      係貼於屋外明顯處，業如前述，被告對此封條公示於鄰閭間後，自有極為密切
      之利害關連，參諸前述證人即債務人甲○○既揚言欲將本院張貼之封條撕下，
      且知情及有利害關係之被告，於見聞其住屋經本院查封後果如證人甲○○所言
      將之撕毀除去，於客觀上非難以預期，益彰顯證人戊○○○、丁○○及楊惠珍
      之證詞，洵屬有據，應堪採信。
（三）被告既明知證人戊○○○向高雄縣警察局岡山分局所陳述之事實均為真實，卻
      於八十九年七月二十日前往該分局制作筆錄時向有偵查犯罪職務之公務員指稱
      ：欲對證人戊○○○誣指伊撕毀臺灣高雄地方法院公文書（按為封條之誤）一
      案，提起偽證及誣告之告訴等語，致高雄縣警察局岡山分局於八十九年七月三
      十一日以岡警刑移字第九○七號刑事案件報告書，將證人戊○○○列為誣告案
      件之犯罪嫌疑人，而移送臺灣高雄地方法院檢察署檢察官對此事實部分續行偵
      查後以八十九年度偵字第一七四六○號為不起訴處分確定，此有前開警訊筆錄
      、移送書及不起訴處分書各一份附卷可考，足證被告於提起告訴之初，即有使
      證人戊○○○受刑事處分之意圖，而其此行為，已使偵查機關開始對證人戊○○○進行刑事偵查及訴追之程序，自足使證人戊○○○受有刑事處分之虞。
（四）被告辯稱案發當時與同事前往聚餐，無撕毀法院封條云云。雖其聲請傳喚證人
      壬○○、庚○○、丙○○、己○○等人出庭陳述其確實未於上開時地在場撕毀
      封條之事實，並提出統一發票一紙供佐。惟證人經隔離訊問後，對於聚餐之消
      費與分擔金額，若非供述與被告或彼此相互間不一，即為含混不清，苟證人若
      能對當天到達聚餐處所之時間、順序記憶深刻，何以對此一聚餐至為重要之消
      費情形，所述無法相契之理，足見渠等證詞，要係迴護被告之詞，尚難遽採。
      且被告住處與公司距離，及自住處至餐廳車程，分別僅需約十至二十分鐘之車
      程，而於下午五時下班後與同事各別開車或騎乘機車前往餐廳，為被告所供明
      ，亦為證人即被告同事庚○○、壬○○所證實，足認其於下班返家撕毀封條後
      ，再行前往聚餐亦非無可能，故上開證人之證詞，尚難為其有利事實之認定。
      綜上被告辯解，應為事後卸責之詞，不足採信，故本案事證已臻明確，被告犯
      行堪予認定。
三、按法院依強制執行法第一百十三條準用第四十七條第一項對不動產查封程序中，
    對該執行標的物以足以公示查封之方法所張貼之封條，係本院人員依上開法律本
    於職務所為，自屬公務員所施查封之標示（另司法院七十五廳刑一字第七二六號
    函亦同此斯旨），被告將本院人員張貼公示查封效力之封條撕毀後除去，核其所
    為，係犯刑法第一百三十九條之損壞、除去公務員所施查封之標示罪。被告乙○○以自己所為之事實，反指為戊○○○誣告之犯罪行為，顯非出於誤會或懷疑，
    自屬誣告之罪無訛（最高法院四十七年臺上字第一六○號判例參照），故被告意
    圖使戊○○○受刑事處分，而向該管公務員司法警察誣告，核其此行為，係犯刑
    法第一百六十九條第一項之誣告罪。被告損壞封條之低度行為，應為其除去之高
    度行為所吸收，不另論罪。又其所犯除去公務員所施查封之標示罪，與前開誣告
    罪間，犯意各別，行為互異，應予分論併罰。爰審酌被告為求卸責，竟不惜以反
    控之方式，誣指戊○○○涉犯誣告罪嫌，耗用國家司法資源，及其於犯罪後否認
    犯行，態度非佳；惟姑念其於僅在警訊陳述主張，並未在檢察官偵查中具體及積
    極的指控戊○○○犯罪，此觀諸八十九年度偵字第一七四六○號偵查卷內筆錄記
    載至明，所生對國家司法權行使之正確性危害較輕等一切情狀，量處如主文所示
    之刑，並定其應執行刑，以資懲儆。末查，被告乙○○未曾受有期徒刑以上刑之
    宣告，此有臺灣高雄地方法院刑案資料查註紀錄表及臺灣高等法院被告全國前案
    紀錄表各一份附卷足按，因一時失慮，致一錯再錯，且其誣告行為程度尚非嚴重
    ，亦如前述，故本院認其經此偵審及刑之教訓，當知所警惕，信無再犯之虞，爰
    併予宣告緩刑三年，用啟自新。
據上論斷，應依刑事訴訟法第二百九十九條第一項前段、刑法第一百三十九條、第一
百六十九條第一項、第五十一條第五款、第七十四條第一項，罰金罰鍰提高標準條例
第一條前段，判決如主文。
中      華      民      國      九十      年     十一    月    二十一   日
                                臺灣高雄地方法院刑事第二庭
                                      法  官    李代昌
右正本證明與原本無異。
如不服本判決，應於判決送達後十日內，向本院提出上訴狀。
                                      書記官    吳月華
中      華      民      國      九十      年     十一    月    二十二   日
附錄本判決論罪科刑適用法條
中華民國刑法第一百三十九條
 (污損封印、查封標示或違背其效力罪)
損壞、除去或污穢公務員所施之封印或查封之標示，或為違背其效力之行
為者，處一年以下有期徒刑、拘役或三百元以下罰金。
中華民國刑法第一百六十九條
 (誣告罪)
意圖他人受刑事或懲戒處分，向該管公務員誣告者，處七年以下有期徒刑
。
意圖他人受刑事或懲戒處分，而偽造、變造證據，或使用偽造、變造之證
據者，亦同。


司法院資訊處製作；財團法人民間司法改革基金會備份。
